臺灣臺北地方法院民事判決　　　　　　 99年度簡上字第533號
上　訴　人　陳明和
訴訟代理人　吳雨學律師
被　上訴人　上海商業儲蓄銀行股份有限公司
法定代理人　邱怡仁
訴訟代理人　孫旭廷
　　　　　　滕佳珍
　　　　　　麥盈棟
上列當事人間請求返還信用卡消費款事件，上訴人對於中華民國
99年7月22日本院新店簡易庭99年度店簡字第631號第一審判決提
起上訴，經本院於中華民國100年5月20日言詞辯論終結，判決如
下：
    主      文
原判決關於命上訴人連帶給付被上訴人新臺幣壹拾陸萬壹仟玖佰
肆拾玖元，及其中新臺幣壹拾伍萬貳仟捌佰零陸元部分自民國九
十五年六月二十三日起至清償日止，按年息百分之十九點七一計
算之利息部分廢棄。
前開廢棄部分，被上訴人在第一審之訴駁回。
第一審（除確定部分外）、第二審訴訟費用由被上訴人負擔。
    事實及理由
一按連帶債務人中之一人受確定判決，而其判決非基於該債務人
  之個人關係者，為他債務人之利益，亦生效力，民法第275 條
  定有明文。債權人以各連帶債務人為共同被告提起給付之訴，
  被告一人提出非基於其個人關係之抗辯有理由者，對於被告各
  人即屬必須合一確定，自應適用民事訴訟法第56條第1 項之規
  定，最高法院33年上字第4810號判例可資參照。是債權人以各
  連帶債務人為共同被告提起給付之訴，以被告一人提出非基於
  其個人關係之抗辯，而經法院認為有理由者為限，始得適用民
  事訴訟法第56條第1 項之規定（最高法院41年台抗字第10號判
  例參照）。本件上訴人提起上訴，主張其並未擔任原審共同被
  告陳明先對被上訴人所負信用卡簽帳款債務之連帶保證人，無
  庸與陳明先連帶對被上訴人負清償債務之責等語，核屬基於個
  人關係之抗辯，其上訴效力不及於未提起上訴之陳明先，爰不
  將陳明先併列為視同上訴人進行本件訴訟程序，合先敘明。
二被上訴人起訴主張：
  (一)原審共同被告陳明先於民國83年7 月間與伊訂立信用卡使用
    契約，領用伊所核發之信用卡(卡號：0000000000000000 )
    ，依約陳明先即得於特約商店記帳消費及預借現金，但應於
    當期繳款截止日前清償或以循環信用方式繳付最低應繳金額
    。如未依約繳款，依信用卡約定條款第22、23條規定即喪失
    期限利益，伊有權請求陳明先一次還清欠款，並得依信用卡
    約定條款第16條規定，請求陳明先加付將每筆得計入循環信
    用本金之帳款，自各筆帳款入帳日起至清償日止，以年息19
    .71%計算之循環利息。詎陳明先未依約繳款，至95年6 月22
    日止，結欠新台幣（下同）161,949元（含本金152,806元、
    循環利息9,143 元）未償，依約債務視為全部到期，伊即得
    請求陳明先清償該筆債務。
  (二)上訴人於83年6 月10日與伊簽署保證聲明書，約定由上訴人
    擔任陳明先前開信用卡消費款債務之連帶保證人，伊亦得依
    兩造間之連帶保證契約，請求上訴人就前開債務連帶負清償
    責任等語。
三上訴人則抗辯：系爭保證聲明書上之筆跡像是伊簽名，但因係
  16年前之事，伊不確定該簽名確為伊親簽；伊並未自認為連帶
  保證人之事實，應由被上訴人就此負舉證責任等語。
四原審為被上訴人全部勝訴之判決，上訴人提起上訴（陳明先未
  提起上訴，原審判命其對被上訴人給付部分，已告確定），聲
  明為：(一)原判決關於命上訴人應連帶給付161,949 元，及其中
  152,806元部分自95年6月23日起至清償日止，按年息19.71%計
  算之利息之部分廢棄；(二)上開廢棄部分，被上訴人在第一審之
  訴及假執行之聲請均駁回。被上訴人則答辯聲明：上訴駁回。
五得心證之理由：
  (一)按當事人主張有利於己之事實者，就其事實有舉證之責任。
    但法律別有規定，或依其情形顯失公平者，不在此限；私文
    書應由舉證人證其真正。但他造於其真正無爭執者，不在此
    限，民事訴訟法第277條、第357條分別定有明文。又按請求
    履行債務之訴，除被告自認原告所主張債權發生原因之事實
    外，應先由原告就其主張此項事實，負舉證之責任，必須證
    明其為真實後，被告於其抗辯事實，始應負證明之責任，此
    為舉證責任分擔之原則，最高法院著有43年台上字第377 號
    判決可資參照。被上訴人起訴主張：上訴人為伊與陳明先間
    信用卡使用契約所生債務之連帶保證人，就陳明先積欠之信
    用卡消費款，應負連帶清償責任云云，揆諸前引判例意旨，
    若上訴人未自認其為前開債務連帶保證人之事實，即應責由
    被上訴人就兩造間締有連帶保證契約一節，盡舉證責任。經
    查：
    1.被上訴人雖曾於原審提出連帶保證人欄有「陳明和」簽名
      及印文之保證聲明書為證（見本院原審卷第5 頁），惟上
      訴人否認曾於該保證聲明書上簽名及用印，雖經本院將該
      保證聲明書連帶保證人「陳明和」之簽名與本院函調之上
      訴人其他真正簽名、印鑑資料，送往法務部調查局鑑定，
      經該局認送鑑資料不足未為鑑定，有該局覆函在卷可考（
      見本院卷第42頁），是系爭保證聲明書連帶保證人欄之簽
      名是否上訴人親為，即有疑義。
    2.被上訴人雖另主張：上訴人已於原審言詞辯論時自認系爭
      保證聲明書連帶保證人欄之簽名為其親為之事實，應認上
      訴人已自認為本件連帶保證人云云，為上訴人所否認。就
      此本院當庭勘驗原審99年7月8日言詞辯論期日錄音光碟，
      結果如下（見本院卷第56-57頁）：
      法官：提示原告提出信用卡申請書、保證聲明書原本，有
            何意見？
      上訴人：我是想要理解為什麼要找我來。因為已經過了追
              溯期，要告應該要告陳明先，不應該告我這個保
              證人。因為我都不確定十六年前有沒有幫他作保
              ，我早就忘記了。
      法官：你看看這個，這是不是你的簽名？
      上訴人：這不是我的筆跡，這是我二哥的筆跡，這是陳明
              先寫的，不是我寫的。
      被上訴人訴訟代理人：這不是他寫的。
      法官：是不是你的印章？
      上訴人：也忘記了。十六年前的東西我都忘記了。
      法官：你說簽名不是你簽的啊？
      上訴人：聲明書是我簽的。可是，我的意思是，保證人是
              不是已經過了十五年時效了？
      法官：這是不是你簽的？
      上訴人：看這個筆跡像是我簽的。
      法官：保證聲明書上簽名是你簽的？
      上訴人：我不確定是不是我簽的，十六年前的事我已經忘
              記了。
      法官：是不是你啊？
      上訴人：我不確定是不是我簽的。
      法官：你現在看看啊？
      上訴人：我看了，筆跡像是我簽的，可是我不確定。我想
              請問審判長，是不是我們保證人十五年追訴期就
              過了？
      法官：等一下，先講這個。
      上訴人：那個筆跡像是我的，但是我不確定是我的，因為
              已經是十六年前的事了。我想請問審判長，是不
              是保證人十五年過了以後就沒有責任了？我想要
              知道我為什麼要坐在這裡？
      法官：起訴狀不是給你了？
      上訴人：我知道，可不可以回答我，我的連帶保證人的時
              效是不是十五年？如果是的話，我現在就可以走
              了，我根本不應該來的。
      法官：判決以後才會告訴你。（提示消費明細），有何意
            見？
      上訴人：不是我消費的，是陳明先消費的。我只是保證人
              ，我對消費的事情完全不知道。我並不清楚陳明
              先在外面怎麼消費的。
      法官：有無其他主張及舉證？
      上訴人：冤有頭債有主，誰欠他們錢就要告誰，不要告我
              ，不要來找我麻煩。不關我的事。
      細觀上開勘驗結果內容，原審法官多次訊問上訴人是否在
      系爭保證聲明書連帶保證人欄簽名，上訴人除第一次曾稱
      ：「聲明書是我簽的」外，之後均堅稱：因時隔多年，對
      此並不確定等語，顯然並未明確承認其曾於保證聲明書上
      簽名。且從上訴人重複稱：「那個筆跡像是我的，但是我
      不確定是我的，因為已經是十六年前的事了。我想請問審
      判長，是不是保證人十五年過了以後就沒有責任了？我想
      要知道我為什麼要坐在這裡？」，可知上訴人僅欲另提出
      時效抗辯為備位抗辯事由，並無以此推翻前稱不確定是否
      曾於保證聲明書上簽名之意。再者，縱然上訴人於原審法
      官嗣後訊問對消費明細之意見時，答以：「我只是保證人
      ，我對消費的事情完全不知道」，就其前已堅稱不確定是
      否曾簽名，並另提出時效抗辯之語意以觀，實難遽認此即
      為上訴人自認為連帶保證人之表示。因而，依上訴人於原
      審之答辯，尚不足以認定其已無保留自認為系爭信用卡簽
      帳款債務連帶保證人之事實。
    3.綜上，被上訴人既未能證明系爭保證聲明書連帶保證人欄
      之簽名為上訴人親簽，復未能提出其他證據證明兩造間確
      實已就系爭信用卡使用契約所生債務，成立連帶保證契約
      ，要難認為兩造間確實締有連帶保證契約，則被上訴人以
      該連帶保證契約為據，訴請上訴人應與陳明先就前述信用
      卡簽帳款債務負連帶清償之責，即非有理。
  (二)綜上所述，被上訴人依據兩造間之連帶保證契約，訴請上訴
    人與陳明先連帶給付161,949元，及其中152,806元部分，自
    95年6 月23日起至清償日止，按週年利率19.71%計算之利息
    ，為無理由，應予駁回。原審就被上訴人上開請求，為被上
    訴人勝訴之判決，尚有未洽，上訴意旨指摘原判決不當，求
    予廢棄改判，為有理由，爰由本院予以廢棄，改判如主文第
    2、3項所示。
  (三)本件事證已臻明確，兩造其餘攻擊防禦方法，經本院斟酌後
    ，認為均不足以影響本判決之結果，爰不一一論述，併此敘
    明。
六據上論結，本件上訴為有理由，依民事訴訟法第436條之1第3
  項、第450條、第78條，判決如主文。
中    華    民    國   100    年    5     月    31    日
                民事第七庭審判長法  官  陶亞琴
                                法  官  蘇嘉豐
                                法  官  陳婷玉
以上正本係照原本作成
本判決不得上訴
中    華    民    國   100    年    5     月    31    日
                                書記官  吳鸝稻